【裁判字號】    99,台上,7467
【裁判日期】    991202
【裁判案由】    強盜
【裁判全文】
最高法院刑事判決            九十九年度台上字第七四六七號
上  訴  人  黃博生
            周俊仁
上列上訴人等因強盜案件，不服台灣高等法院高雄分院中華民國
九十九年九月二十九日第二審判決（九十九年度上更(一)字第一一
０號，起訴案號：台灣高雄地方法院檢察署九十八年度偵字第一
五００二號），提起上訴，本院判決如下：
    主  文
上訴駁回。
    理  由
按刑事訴訟法第三百七十七條規定：上訴於第三審法院，非以判
決違背法令為理由，不得為之。是提起第三審上訴，應以原判決
違背法令為理由，係屬法定要件，如果上訴理由書狀未依據卷內
訴訟資料，具體指摘原判決不適用何種法則或如何適用不當，或
所指摘原判決違法情事，顯與法律規定得為第三審上訴理由之違
法情形，不相適合時，均應認其上訴為違背法律上之程式，予以
駁回。本件原判決綜合全案卷證資料，本於事實審法院之推理作
用，認定上訴人黃博生、周俊仁有其事實欄所載之共同攜帶槍枝
強盜之犯行，因而撤銷第一審關於上訴人等部分所為科刑之判決
，改判仍依刑法想像競合犯之規定，從一重論處上訴人等共同犯
攜帶兇器強盜罪各罪刑（黃博生處有期徒刑九年二月，周俊仁為
累犯，處有期徒刑八年八月，並均為相關從刑之宣告），已詳敘
調查、取捨證據之結果及憑以認定犯罪事實之心證理由。又公訴
意旨另以：上訴人等於民國九十八年三月二十三日，尚有強取被
害人吳書煒所有之身分證、健保卡及現金新台幣（下同）二千元
等物之行為，因認上訴人等此部分亦涉犯刑法第三百三十條第一
項之加重強盜取財罪部分，經調查證據之結果，認此部分犯罪尚
屬不能證明，並以公訴人認此部分與前開論罪科刑之部分事實有
實質上一罪關係，故不另為無罪之諭知，亦在判決內加以說明。
所為論斷，均有卷存資料可資覆按。而原判決認定上訴人等有其
事實欄所載之共同攜帶槍、彈強盜之事實，主要係依憑上訴人等
持有該槍、彈而為強盜之自白、證人周俊仁、吳書煒、吳文典、
莊宗燐之證詞及各該槍、彈之鑑定報告、房屋租賃契約書、相片
暨扣案改造手槍、子彈等為其論據，已於理由為必要之說明，尚
非原審主觀之推測，核與經驗及論理法則並不相違背，且非僅憑
上訴人等之自白，即為其等不利之認定，亦難認有何採證及證據
上理由矛盾之違法情事。黃博生徒憑己意，恣意指摘原判決僅憑
不得為補強證據之周俊仁之自白，即為其不利之認定云云，顯非
適法之第三審上訴理由。又按槍砲彈藥刀械管制條例第十八條第
四項關於自白減免其刑之規定，必須供出全部槍砲、彈藥、刀械
之來源及去向，並因而查獲或防止重大危害治安事件之發生，始
有其適用。是所稱「來源及去向」，自係指將自己原持有之上揭
違禁物所取得之來源，與所轉手之流向，交代清楚，因而使犯罪
調（偵）查人員，得以查獲該違禁物，或因而防止他人利用該違
禁物而發生重大危害治安之事件，始與立法意旨相符。若該違禁
物仍在自己持有之中，既遭查獲，或供出共犯，縱然坦承而自白
犯罪，亦無上揭減免刑罰規定之適用。原判決已依據卷內資料說
明，扣案之槍、彈，於警詢中經周俊仁供出其去向，且經周俊仁
帶同警方前往台灣國際造船有限公司，經莊宗燐同意後取出。惟
就本件槍、彈來源部分，黃博生、周俊仁迭於警詢、偵查及第一
審審理中，均互相指為扣案槍、彈之實際所有人，且其等於審理
中並供稱扣案槍、彈均非其等所製造，又其等係「共同持有上開
槍彈」，是自難遽認上訴人等已有供出扣案槍彈之來源甚明，因
認上訴人等僅係供出共犯，無該規定之適用，於法自屬有據。黃
博生上訴意旨質疑原判決未依槍砲彈藥刀械管制條例第十八條第
四項規定減輕其刑，併有證據調查職責未盡及不適用法則之違法
云云。俱係徒憑己意，任意指摘，委無足取。另上訴人等以強暴
至使吳書煒不能抗拒，書寫未記載發票日但仍得作為債權憑證之
本票共十張（金額共九百二十萬元）後，交付周俊仁持有，其犯
罪即屬既遂；至該本票未記載發票日，但仍得作為債權憑證，不
影響既已成立之犯罪。再者，吳書煒並未積欠上訴人等任何債務
，上訴人等除強行取走其先前向吳書煒借款時所簽發之本票三張
（金額分別為三十萬元、四十萬元、五十萬元）及作為債權憑證
之借據一張（借款金額三十萬元）外，並強脅其書立上述本票共
十張，顯有不法所有之意圖，原判決已綜合卷內證據資料，剖析
明灼。上訴意旨，對於原判決依憑證據所為之事實認定，究竟如
何違背法令，未依據卷內訴訟資料具體指摘，仍執陳詞辯解，漫
稱其僅單純對吳書煒之前之討債行為予以報復，並無基於上述十
張本票免除自身對吳書煒所負債務之意思，並無不法所有之意圖
；吳書煒當時係基於自由意志同意前來，並未受到上訴人等之強
暴、脅迫，上述本票等物並非強行取得，上訴人等祇為教訓吳書
煒，不得已始行為之，且無事實足認黃博生日後會持該本票主張
權利云云，徒就原審採證認事職權之適法行使，及判決內已明白
論斷之事項，為空泛之指摘，並為單純事實上之爭執，與法律規
定得為第三審上訴理由之違法情形，不相適合。另周俊仁於原審
已供稱：伊承認犯罪，知道錯了，請法官輕判等語（見原審更(一)
卷第七四、一一九頁），更於最後審判期日調查證據完畢開始辯
論前，審判長問周俊仁及其辯護人最後尚有何證據請求調查，周
俊仁及其辯護人均答稱：「沒有」，亦未聲請原審就周俊仁之精
神狀態為如何之調查（見原審卷第一一八頁）。原審乃以本件事
證已明，而未就周俊仁之精神狀態為調查，亦難認有何應於審判
期日調查之證據未予調查之違法。其等之上訴為違背法律上之程
式，均應予駁回。
據上論結，應依刑事訴訟法第三百九十五條前段，判決如主文。 
中    華    民    國  九十九  年   十二   月    二    日
                      最高法院刑事第二庭
                          審判長法官  莊  登  照  
                                法官  徐  昌  錦  
                                法官  許  錦  印  
                                法官  蔡  名  曜  
                                法官  葉  麗  霞  
本件正本證明與原本無異
                                      書  記  官  
中    華    民    國  九十九  年   十二   月    七    日
                                                      Ｅ

司法院資訊處製作；財團法人民間司法改革基金會備份。
